【裁判字號】    96,交易,481
【裁判日期】    970229
【裁判案由】    過失傷害
【裁判全文】
臺灣板橋地方法院刑事判決             96年度交易字第481號
公  訴  人  臺灣板橋地方法院檢察署檢察官
被      告  丁○○
上列被告因過失傷害案件，經檢察官提起公訴（96年度偵字第133
72號），本院判決如下：
    主  文
丁○○從事業務之人，因業務上之過失傷害人，處有期徒刑陸月
，如易科罰金，以新臺幣壹仟元折算壹日；減為有期徒刑參月，
如易科罰金，以新臺幣壹仟元折算壹日。
    事  實
一、丁○○係營業計程車司機，為從事駕駛業務之人；於民國96
    年3 月3 日晚間10時許，駕駛車牌號碼N5-201號營業小客車
    自桃園縣中壢市由南往北沿臺北縣鶯歌鎮○○○路往文化路
    方向行駛，嗣於同（3） 日晚間10時15分許，行經上開中正
    二路與尖山路174 巷閃黃號誌巷口欲右轉進入尖山路174 巷
    時，本應注意轉彎車應讓直行車先行，而依當時情況並無不
    能注意之情事，詎其竟疏未注意右後方直行來車動態並讓右
    後方來車先行，適有同向在後由丙○○所駕駛車牌號碼
    CYW-210 號座搭載其友人彭紹龍之重型機車直駛而來時，因
    疏未注意車前狀況亦未減速，迨見丁○○之營業計程車突然
    右轉欲進入尖山路174 巷，丙○○機車致一時煞閃不及，碰
    撞及丁○○之營業計程車右後車門（右後葉），使機車往前
    滑倒撞及附近路段之電線桿後，致機車人車倒地，丙○○因
    而受有左肩及雙下肢多處擦傷、右大腳趾脫裂傷之傷害；彭
    紹龍受有胸部挫傷、雙手、左膝部多處挫傷合併擦傷等傷害
    。丁○○於車禍肇事犯罪未被有偵查犯罪權限之公務員發覺
    前，自動留在現場，向據報前來現場處理車禍之警員自承為
    車禍肇事者，自承犯罪，接受裁判。
二、案經丙○○、彭紹龍訴由臺北縣政府警察局三峽分局報請臺
    灣板橋地方法院檢察署檢察官偵查起訴。
    理  由
一、訊據被告丁○○固供承其所駕駛之前開車牌號碼N5-201號營
    業小客車右後車門（右後葉）有被告訴人丙○○所駕駛之機
    車碰撞及，惟矢口否認有何過失傷害犯行，辯稱：1 、當時
    駕駛計程車至上開車禍路口時，有汽車有跟在其計程車後面
    ，故其本人於當時要右轉灣時有先讓後面的汽車通過；而且
    其當時有先停在路肩，看到其本人後面的汽車後面有機車號
    碼CYW-210 號之重型機車的車燈很遠，其本人當時判斷該機
    車與其本人計程車的距離很遠，預估該距離其本人的計程車
    可以從路肩開到黃網區右轉，當時其計程車開到黃網區時，
    其本人從其計程車的後視鏡，才看清楚機車的速度以超高速
    飆過來，故其當時直接採煞車，接著其計程車右後車門的右
    後葉就被撞到。2 、告訴人的機車撞到其本人的計程車後，
    機車連同被害人二人彈到其所駕駛的計程車車頂，將其計程
    車車頂的燈架掃掉，掃掉後再從其計程車車頂上往其計程車
    的右前葉上緣，機車連人才落地，落地後機車以高速滑行撞
    到位於其計程車右前方的電線桿，才造成該機車車體的脆裂
    。3 、車禍肇事地點是閃黃燈路段，車速限制每小時五十公
    里，被害人是超高速騎機車，從其後面追撞其所駕駛的計程
    車，告訴人的機車是撞到其所駕駛的計程車右後車門後面（
    右後葉）。4 、車禍當時其駕駛上開計程車自中壢開往台北
    縣鶯歌鎮，由南向北行駛，沿臺北縣鶯歌鎮○○○路往文化
    路方向行駛至台北縣鶯歌鎮○○○路與尖山路174 巷口欲右
    轉巷子裡面才發生車禍。5 、其本人是被撞的，因為對方告
    訴人的機車速度騎的快，故其本人才是受害者云云。
二、本院認為被告有罪之理由如下：
1、 上開事實，業據告訴人丙○○、彭紹龍二人於本院準備程序
    時指訴稱，被告當時要右轉彎沒有打方向燈等語綦詳（本院
    卷第23頁）；復經證人即審理時告訴人丙○○於本院審理時
    證稱：「案發當天晚上七點左右由我騎機車載我朋友彭紹龍
    要到鶯歌鎮博物館旁邊的夜市，後來逛完夜市晚上九點多快
    十點的時候我們就要回中和住處，當時還有其他的人騎機車
    同行，我仍然騎機車載彭紹龍要回中和，經過臺北縣鶯歌鎮
    ○○○路與尖山路路口，被告的計程車與我同方向在我的前
    面，被告在路口的時候緊急右轉灣，右轉灣的時候沒有打方
    向燈，我們煞車來不及才會擦撞到被告計程車的右後輪胎，
    擦撞以後我的機車慢慢往前滑才撞到前面電線桿，機車倒地
    發生車禍。」，「車禍發生地點右轉灣是尖山路，左邊沒有
    路口，我們是要直行往三峽回中和。」，「當時距離被告的
    計程車後面約法庭寬度三分之二的距離，約有八步的距離。
    」，「因為被告要往尖山路是右轉，被告急轉彎且沒有打方
    向燈，我當時看到已經煞車來不及所以就擦撞到被告計程車
    的右後輪。」，「被告如果有打方向燈我就會看到，我就會
    停車，被告確實沒有打方向燈。」，「如果被告有打方向燈
    的話，我就會停下來，我就不會撞上去。」等語其詳（本院
    卷第45頁至第46頁、44頁）。
2、經查本件車禍發生後，至現場處理車禍之警員有檢查雙方車
   輛車損之情形，即被告丁○○之計程車右後車輪上面的葉子
   板有凹損刮擦，右後門有刮擦，告訴人所騎之機車車頭有毀
   損，機車前輪有撞到東西內凹；現場有交通號誌且燈號也正
   常運作各等情，業據證人即車禍發生後至現場處理車禍之台
   北縣政府警察局三峽分局鶯歌車禍處理小組警員乙○○於本
   院審理時證稱明確（本院卷第48頁至第50頁）；此有並有上
   開被告丁○○之計程車與告訴人所騎之機車等之車損照片各
   在卷可證（偵查卷第21頁編號06照片、第24頁編號11照片）
   。由前開證人乙○○證述被告丁○○之計程車右後車輪上
   面的葉子板有凹損刮擦，右後門有刮擦及前揭被告丁○○之
   計程車編號06照片所示車損情形以觀，被告丁○○之計程車
   僅是右後車輪上面的葉子板有輕微凹損刮擦與右後門有輕微
   刮擦等情形，有前揭照片可稽；由此可見，被告丁○○之計
   程車右後車輪上面的葉子板與右後門等處，僅受輕微碰撞而
   已，並非受高速外力撞擊所致已明。故被告丁○○辯稱告訴
   人丙○○所騎之機車係超高速飆過來，告訴人的機車速度騎
   的很快云云，顯與其上開計程車右後車輪上面的葉子板受輕
   微凹損刮擦與右後門受輕微刮擦等之實際情形不符。蓋茍如
   被告丁○○所言，告訴人丙○○所騎之機車係超高速飆速駕
   駛，則告訴人丙○○以其高速飆速駕駛之速度撞及被告丁○○之前開計程車右後車輪上面的葉子板與右後門時，必然受
   嚴重撞擊凹損，豈會僅是受輕微刮擦而已。由此可知，被告
   丁○○辯稱告訴人丙○○所騎之機車係超高速飆速駕駛一節
   ，因與實情不符，自不足採。
3、又依證人乙○○上開證述證稱現場有交通號誌且燈號也正常
   運作一節，已如前述；而現場路段確有燈光一節，並有現場
   路況照片在卷可證（偵查卷第18頁至第21頁）。被告丁○○
   聲請傳訊之證人陳甲○於本院審理時雖證稱，發生車禍的路
   段有塞車，被告當時車速時速約三十至四十公里云云，然查
   ：車禍發生當時係晚間十時十五分許，證人陳甲○亦證稱現
   場車禍地點是在鐵道附近，附近沒有住家等語在卷（本院第
   42頁）；由此可見車禍發生當時路段既屬人車稀少，應無塞
   車之可能，且被告當時之車速時速自不可能僅有約三十至四
   十公里而已；再者，如依證人陳甲○於本院審理時證述，被
   告在右轉之前有打方向燈，而且也有停車注意後方的來車，
   卻仍然發生本件車禍云云，由此亦可反證證明被告當時於右
   轉彎時，並未禮讓直行車甚明。故由前開調查可知，證人陳
   甲○於本院審理時證稱，被告當時之車速時速約三十至四十
   公里，在右轉之前有打方向燈，而且也有停車注意後方的來
   車云云，因與實情不符，且係迴護被告之詞，自難採信。
4、又本件車禍經送鑑定與覆議結果，認為（被告）丁○○駕駛
   營小客車，行經閃黃號誌交叉路口右轉時，疏未注意右後直
   行來車動態並讓其先行，為肇事主因。（告訴人）丙○○駕
   駛重機車，行經閃黃號誌交叉路未減速接近且疏未注意車前
   狀況，為肇事次因等情，此有臺灣省臺北縣區車輛行車事故
   鑑定委員會函附北縣鑑字第960527號鑑定書與臺灣省車輛行
   車事故覆議鑑定委員會函等各在卷可資佐證（偵查卷第37頁
   至第39頁；本院卷第28頁）。此外並有道路交通事故現場圖
   、道路交通事故現場圖、表（一）、（二）、車禍現場照片
   16 張 等各在卷足憑（偵查卷第15頁至第23頁）。
5、又告訴人丙○○、彭紹龍因本件車禍致分別受有如事實欄第
   一段所述之傷害情形，此各有財團法人恩主公醫院診斷證明
   書1紙在卷可證（偵查卷第30之1頁、32頁）。
6、綜上調查，足認被告於本件車禍之發生確有過失至明。被告
   辯稱其並無過失云云，無非事後卸責之詞，委不足採。又告
   訴人丙○○、彭紹龍因本件車禍受有前揭傷害與被告丁○○
   之過失行為間，顯有相當因果關係，本件事證明確，被告過
   失傷害犯行應堪認定。
三、查被告丁○○係營業計程車司機，業據其供明在卷，是被告
    為從事駕駛業務之人至明。核被告丁○○所為，係犯刑法第
    284 條第2 項前段之業務過失傷害罪。被告丁○○因其一過
    失行為致告訴人丙○○、彭紹龍二人受有前開傷害，係一行
    為觸犯二罪名，應依刑法第55條前段想像競合犯之規定，從
    一重罪處斷。查被告丁○○於本件車禍肇事發生後，犯罪未
    被有偵查犯罪權限之公務員發覺前，自動留在現場，向據報
    前來現場處理車禍之警員自承為車禍肇事者，自承犯罪，接
    受裁判等情，業據證人即警員乙○○於本院審理時證稱明確
    （本院卷第49頁、48頁），並有台北縣政府警察局三峽分局
    道路交通事故肇事人自首情形記錄表1 紙在卷足憑；故被告
    既於車禍肇事發生後犯罪未被有偵查犯罪權限之公務員發覺
    前，自動留在現場，向前開處理之警員自承犯罪並接受裁判
    ，自應依自首之規定減輕其刑。爰審酌被告於本件犯罪之動
    機係因於欲右轉進入尖山路174 巷時，未注意轉彎車應讓直
    行車先行，其於本件車禍之發生為肇事主因，過失程度較重
    告訴人丙○○於本件車禍之發生為肇事次因，與有過失，惟
    過失程度較輕，告訴人丙○○、彭紹龍二人受有前開傷害之
    傷勢情形，被告犯後猶否認犯行，亦未與告訴人丙○○、彭
    紹龍二人成立民事和解，賠償告訴人等一切情狀，量處如主
    文所示之宣告刑，並諭知易科罰金之折算標準，以示懲儆。
四、按中華民國96年罪犯減刑條例業經立法院於96年6 月15日三
    讀通過，嗣經總統於96年7 月4 日令公布，依同條例第16條
    規定，於96年7 月16日施行。查被告犯罪時間，係在民國96
    年4 月24日以前，所犯之罪亦均合於中華民國96 年 罪犯減
    刑條例第2 條第1 項第3 款規定之減刑條件，爰依規定，予
    以減其宣告刑二分之一如主文所示，並諭知易科罰金之折算
    標準。
據上論斷，應依刑事訴訟法第299 條第1 項前段，刑法第284 條
第2 項前段、第62條前段、第41條第1 項前段，刑法施行法第1
條之1 第1 項、第2 項前段、中華民國96年罪犯減刑條例第2條
第1 項第3 款、第7 條、第9 條，判決如主文。
本案經檢察官連思藩到庭執行職務。
中    華    民    國    97    年    2     月    29    日
                  刑事第二庭    法  官 陳坤地
上列正本證明與原本無異。
如不服本判決，應於送達後十日內敘明上訴理由，向本院提出上
訴狀。
                                書記官 林壯隆
中    華    民    國    97    年    2     月    29    日
附錄本案所犯法條全文
中華民國刑法第284條
（過失傷害罪）
因過失傷害人者，處 6 月以下有期徒刑、拘役或 5 百元以下罰
金，致重傷者，處1年以下有期徒刑、拘役或5百元以下罰金。
從事業務之人，因業務上之過失傷害人者，處 1 年以下有期徒刑
、拘役或1 千元以下罰金，致重傷者，處 3 年以下有期徒刑、
 拘役或 2 千元以下罰金。


司法院資訊處製作；財團法人民間司法改革基金會備份。
